臺灣臺北地方法院民事判決　　　　　　　94年度訴字第2583號
原　　　告　　乙○○
訴訟代理人　　顧定軒律師
被　　　告　　倍利國際期貨股份有限公司
兼法定代理人　甲○○
共　　　同
訴訟代理人　　梁穗昌律師
上列當事人間損害賠償事件，本院於民國94年12月8日言詞辯論
終結，判決如下：
    主  文
原告之訴及假執行之聲請均駁回。
訴訟費用由原告負擔。
    事實及理由
一、原告起訴主張如下：
  (一)原告原於被告倍利國際期貨股份有限公司 (以下稱倍利公司
    ）之人事單位任職，未曾於業務部門任職，不瞭解相關法令
    。嗣原告留職停薪，復職時，被告倍利公司未嚴格考慮原告
    對特定工作之適法性，竟指派原告協助業務員整理、建檔開
　　戶後之文件，及於內部表格之「經辦」欄蓋用職務章，致原
  　告遭台灣期貨交易所股份有限公司（以下稱期交所）以民國
　　（下同）94年2月24日台期（交）字第09400015410函指稱原
　  告「於93年5月6日至93年6月30日間涉有未具業務員資格卻
    執行審核開戶文件之開戶行為」，要求被告倍利公司依期交
    所之業務規則第134條規定對原告予以警告之處置云云，再
    遭行政院金融監督管理委員會（以下稱金管會）以94年3月2
    1日金管證七字第0940107061號處分書，依期貨交易法第65
    條第1項、第101條第1項、期貨商管理規則第2條第2項、第1
    2條、期貨商負責人及業務員管理規則第16條第4項等規定，
    命令被告倍利公司對原告處以暫停1個月業務執行之處分。9
    4年3月22日系爭處分內容被刊載於報紙及金管會之網站上，
    致原告名譽受有重大損害。依民法第28條、第184條第1項前
    段、第2項、第195條第1項規定，被告倍利公司應賠償原告
    非財產上損害1,000,000元。
　(二)被告甲○○為被告倍利公司之董事長，應控管公司內部制度
　  ，竟放任被告倍利公司指示原告從事違法之工作。且被告甲
    ○○自承：「在人評會上我有自己的人可以幫我作證，而把
    所有的責任承擔下來，我說這是我董事長在做決定的時候所
    下定的，因為曉得你沒有執照，我還是讓你用那個印，會議
    記錄可以去查，是不是這樣子？是不是？真的是這個樣子，
    我是希望就是說把這件事情，我們個人承擔掉就好」。依公
　　司法第23條第2項、民法第184條第1項前段、第2項、第195
　  條第1項規定，應與被告倍利公司負連帶賠償責任。
  (三)金管會及報業雖自行公布上開處分內容，但如非被告違法指
    示致原告受處分，將原告置於「可能成為負面報導之對象」
　　之風險中，原告之名譽豈會因報導而受損，故二者間存在因
　  果關係。
　(四)否認被告提出之組織表為真正。至原告出具切結書，係被告
　  倍利公司欲規避營業員個人發生不法行為時之責任。
  (五)聲明：
    1.被告應連帶應給付原告1,000,000元，及自94年2月24日起
      至清償日止按週年利率5%計算之利息。
    2.願以現金或同面額之無記名可轉讓定期存單供擔保，請准
      宣告假執行。
二、被告抗辯如下：
　(一)原告向被告倍利公司應徵財務部門工作時提出之履歷表記載
  　「應徵項目：財務會計」，學經歷為會計統計、財務調度、
    、資金控管、財務出納，並自稱專業技能包括資金調度操作
    、財務出納控管。經被告倍利公司僱用擔任結算管理部襄理
　  ，負責與證期局相關事宜、開戶、建檔、徵信等事務。嗣結
    算管理部分為結算部與行政管理部，由原告兼管，結算部負
    責與期交所相關事宜、開戶、建檔、徵信等工作。92年1月1
    日原告主管行政管理部，結算部由黃淑芬經理管理。原告自
    92年1月29日起請假，迄93年5月1日復職，協助整理歸檔客
　　戶開戶資料，並於93年9月1日出具切結書承諾「不得有違反
　  期貨商業務員管理規則及其他期貨管理法令或經證期局規定
    不得為之行為」。故原告知悉開戶業務及相關法規，且其從
    事「協助整理、建檔客戶開戶後文件」工作乃其自認勝任且
　　同意，此由原告在鈞院94年度北勞簡調字第66號事件主張上
　  開職務係其與被告倍利公司間之合意，未經其同意，被告倍
    利公司不得調整職務云云可證，是原告不得主張被告侵權。
　(二)期貨交易法第65條第1項規定：「期貨商接受期貨交易人開
　  戶時應由具有業務員資格者為之」，原告僅協助業務員整理
    、建檔，應未違反規定，故原告受處分乃錯誤。詎證期局將
　　「開戶後文件整理、建檔」解釋為「開戶」行為，且於93年
　  5月17日發函通知期貨商修訂之內部控制制度，規定開戶文
    件之審核、確認應由具證照之業務員辦理，自93年7月1日起
    實施。況主管機關處分原告，係執行其公權力，無妨害原告
    之名譽。
　(三)媒體刊登原告受處分之訊息，非被告倍利公司提供。況工商
　  時報僅刊登「核有違反期貨管理法令，依法執行處分」，無
    貶損原告人格之字句。
　(四)證期局將原告所受處分刊登網頁，並無法令依據，非被告所
　  得置喙。
　(五)被告甲○○僅執行被告倍利公司之政策性事務，對原告執行
　  職務細節並不知悉。至原告提出之錄音，乃被告甲○○向原
    告說明在公司之人評會上，其個人替原告「把所有責任承擔
    下來」，並非自認其指示原告違法工作。
　(六)退步言，鈞院若認定被告應負損害賠償責任，因原告明知且
  　同意從事系爭職務，與有過失，應酌減賠償金額。
  (七)聲明：1.原告之訴及假執行聲請均駁回。2.如為不利於被告
    之判決，請准供擔保免為假執行。
三、兩造不爭執之事實如下：
　　原告受雇於被告倍利公司，其間曾留職停薪，復職時，被告
　  倍利公司指派其協助業務員整理、建檔開戶後之文件，及於
    內部表格之「經辦」欄蓋用職務章，致期交所以94年2月24
　　日台期（交）字第09400015410函認定原告「於93年5月6日
　  至93年6月30日間涉有未具業務員資格卻執行審核開戶文件
    之開戶行為」，違反期交所業務規則第24條第1項「期貨商
    應由登記合格之業務人員執行業務」之規定，依同規則第
    134條規定，通知被告倍利公司對原告予以警告處置。再遭
    金管會以94年3月21日金管證七字第0940107061號處分書，
    認定被告倍利公司及原告違反期貨交易法第65條第1項、期
    貨商管理規則第2條第2項、第12條、期貨商負責人及業務員
    管理規則第16條第4項等規定，依期貨交易法第101條第1項
    規定，命令被告倍利公司對原告處以暫停1個月業務執行之
    處分。金管會於94年3月21日將其所作處分張貼於其製作之
    「每日訊息」網站上。工商時報於94年3月22日刊登上開金
    管會之處分內容。原告提出訴願，行政院以院臺訴字第094
    0089767號決定書駁回訴願。有原告提出期交所之函文、金
    管會處分書、新聞紙、網頁、行政院決定書（卷第10至15、
    47頁），及被告提出原告之履歷表、面談記錄表（卷第23、
    25頁）可稽。
四、關於原告之名譽權是否因受處分而受有損害之爭點，論述如
    下：
　　按民事損害賠償，以填補被害人所受損害為目的，是侵權行
　  為成立之客觀要件即須有損害之發生，蓋若無損害發生，行
    為人之行為雖不法，亦不構成侵權行為，自不發生賠償問題
　　。所謂損害不僅包括財產上之損害，亦包括非財產上之損害
  　，即精神上之痛苦。依民法第195條規定，名譽權受不法侵
　　害時，被害人固得請求非財產上之損害，惟所謂名譽權受損
　  害，必須依社會觀念，足認其人之聲譽，已遭貶損而言。則
    依該規定請求非財產上之損害賠償時，須證明其聲譽遭受貶
　　損，致使精神上受有痛苦為必要。查被告倍利公司指派原告
　  從事與開戶行為有關之職務，因原告不具備期貨業務員資格
    而違反主管機關管理期貨商及其業務員之相關規定，致金管
    會命令被告倍利公司對原告處以暫停執行業務1個月之處分
    ，惟原告所執行之職務並不違反公序良俗，僅其欠缺業務員
    資格乙項違反行政管理規定，故原告因而受處分，尚不致使
    他人質疑原告之人品，進而貶損其在社會上之評價，是原告
    主張其因該處分而名譽受損，受有非財產上之損害云云，洵
    非有理。
五、關於金管會將上開處分張貼於其製作之「每日訊息」網站上
    ，及工商時報刊登金管會之處分內容，是否與被告倍利公司
    指派原告從事系爭工作間有相當因果關係之爭點，論述如下
    ：
　　原告受處分之事實既未使原告之名譽受損，則金管會及工商
　  時報公開登載該處分內容，當不致損及原告之名譽權。再按
    最高法院30年上字第18號判例闡示：「損害賠償之債，以有
　　損害之發生及有責任原因之事實，並二者之間有相當因果關
　  係為其成立要件。」、23年上字第107號判例闡示：「甲之
    行為與乙之死亡間，縱有如無甲之行為，乙即不致死亡之關
　  係，而此種行為，按諸一般情形，不適於發生該項結果者，
    即無相當因果關係，自不得謂乙係被甲侵害致死。」查被告
    倍利公司違法指派原告工作，固為原告受處分，並進而遭金
    管會及工商時報登載該處分內容之條件之一。惟金管會張貼
    此一處分訊息，並無任何法令依據，且原告未舉證證明被告
    提供相關訊息予工商時報報導，故原告受處分，依經驗法則
　　，尚難認為通常會發生遭金管會或媒體公布週知之結果，則
　  該條件與結果並不相當，即無相當因果關係。
六、綜上論述，原告依民法第28條、第184條第1項前段、第2項
    、第195條第1項、公司法第23條第2項等規定，請求被告連
　　帶賠償非財產上損害1,000,000元，及自94年2月24日起至清
　  償日止按週年利率5%計算之利息，為無理由，不應准許。原
    告聲請宣告假執行，失所附麗，應併予駁回。
七、兩造其餘攻擊、防禦方法及提出之證據，於判決結果無礙，
    爰不一一論述。
八、結論：原告之訴為無理由，依民事訴訟法第78條判決如主文
    。
中　　華　　民　　國　　94　　年　　12　　月　　30　　日
                  民事第五庭    法　官　翁昭蓉
以上正本係照原本作成
如對本判決上訴，須於判決送達後20日內向本院提出上訴狀
中　　華　　民　　國　　94　　年　　12　　月　　30　　日
                    　　　　　　書記官　莊滿美
